【裁判字號】    97,訴,891
【裁判日期】    970827
【裁判案由】    偽造文書等
【裁判全文】
臺灣臺北地方法院刑事判決               97年度訴字第891號
    公  訴  人  臺灣臺北地方法院檢察署檢察官
    被      告  丁○○
    選任辯護人  蕭明哲律師
上列被告因侵占等案件，經檢察官提起公訴（96年度偵字第2276
3號），本院判決如下：
    主  文
丁○○為他人處理事務，意圖為自己不法之利益，而為違背其任
務之行為，致生損害於本人之財產，處有期徒刑肆月，如易科罰
金，以新臺幣壹仟元折算壹日，減為有期徒刑貳月，如易科罰金
，以新臺幣壹仟元折算壹日；又意圖為自己不法之所有，而侵占
對於業務上所持有之物，處有期徒刑柒月，減為有期徒刑參月又
拾伍日，如易科罰金，以新臺幣壹仟元折算壹日；又行使偽造私
文書，足以生損害於他人，處有期徒刑肆月，如易科罰金，以新
臺幣壹仟元折算壹日，減為有期徒刑貳月，如易科罰金，以新臺
幣壹仟元折算壹日。應執行有期徒刑陸月，如易科罰金，以新臺
幣壹仟元折算壹日，緩刑貳年。
    事  實
一、丁○○原擔任拙石建設股份有限公司（下稱拙石公司）總經
    理，於民國95年8月25日，代表拙石公司購買士林區○○段○○段116、116-1、118、120、122地號等5筆土地，而為拙石
    公司處理事務，拙石公司並以現金支付新臺幣（下同）5,00
    0餘萬元土地價款，詎丁○○竟意圖為自己不法之利益，違
    背所受任務，先以其為代表人之全德興物業股份有限公司 (
    下稱全德興公司）名義與上開土地之地主簽約，並將上揭土
    地所有權移轉登記於全德興公司名下，後又持上揭土地向中
    華開發工業銀行股份有限公司（下稱中華開發銀行）申辦貸
    款，並將上揭土地設定抵押及信託登記與中華開發銀行，致
    生損害於拙石公司。另丁○○並以總經理身分代表拙石公司
    進行臺北市○○○○路土地合建案及磺溪街開發案，為從事
    業務之人，竟分別基於意圖為自己不法之所有、行使偽造私
    文書之犯意，明知地主辛○○之夫乙○○已代表辛○○向其
    明白表示無意收取保證金100萬元，仍於95年9月20日指示不
    知情之庚○○填寫請款單，記載欲支付辛○○第一期合建保
    證金190萬元，而持以行使，拙石公司因而陷於錯誤，誤以
    為該請款單所請求開立之支票係欲支付辛○○保證金，乃於
    95年9月21日，開立支票號碼AJ0000000號、受款人為辛○○
    、票面金額為190萬元、付款人為安泰商業銀行股份有限公
    司（下稱安泰銀行）延平分行之支票1紙，並交付予丁○○
    ；丁○○並於95年9月22日盜蓋先前為處理合建之事而代為
    刻製之辛○○印章於上揭支票背面而為背書之意，再將該張
    支票存入丁○○於國泰世華商業銀行股份有限公司（下稱國
    泰世華銀行）世貿分行所開立之帳號000000000000號帳戶內
    ，足生損害於拙石公司、辛○○；另於95年8月29日以支付
    地主癸○○保證金為由，要求拙石公司財務部開立100萬元
    台支本票，嗣於癸○○於95年12月間某日將上開票據退還時
    ，未將之交還予拙石公司，而逕將該票據侵占入己，並於95
    年12月21日將上開票據存入全德興公司於國泰世華銀行世貿
    分行所開立之帳號000000000000號帳戶內。嗣於96年6月28
    日、同年7月23日，丁○○始分別以癸○○、辛○○之名義
    將100萬元、190萬元匯回拙石公司安泰銀行延平分行帳號
    00000000000000號帳戶內。
二、案經拙石公司訴請臺灣臺北地方法院檢察署檢察官偵查起訴
    。
    理  由
一、按被告以外之人於審判外之言詞或書面陳述，除法律有規定
    者外，不得作為證據，刑事訴訟法第159條第1項定有明文；
    復按被告以外之人於審判外之陳述，雖不符前4條之規定，
    而經當事人於審判程序同意作為證據，法院審酌該言詞陳述
    或書面陳述作成時之情況，認為適當者，亦得為證據；當事
    人、代理人或辯護人於法院調查證據時，知有第159條第1項
    不得為證據之情形，而未於言詞辯論終結前聲明異議者，視
    為有前項之同意；同法第159條之5規定甚明。本案所據以認
    定被告丁○○犯罪事實之證據，其中屬傳聞證據部分，因被
    告及公訴人於本院言詞辯論終結前，均未對於證據能力聲明
    異議，依刑事訴訟法第159條之5規定，視為同意上開證據具
    備證據能力，本院認亦無違法或不當之情況，是該傳聞證據
    均具備證據能力，合先敘明。
二、前揭犯罪事實，業據被告丁○○於本院審理時坦承不諱，並
    據告訴代理人戊○○指訴明確，核與證人鄭亞永、陳惠玲、
    庚○○、乙○○、癸○○、即丙○○、己○○、壬○○、甲○○分別於偵查及本院審理時證述情節相符，並有21世紀不
    動產買賣契約書、臺北市土地登記第二類謄本（士林區○○
    段○○段116、116-1、118、120、122地號）、拙石公司所
    開立、受款人為張水之支票、玉山商業銀行南京東路分行開
    立、受款人為張水、金額2,700萬元之支票、拙石公司96年2
    月1日、同年5月29日董事會會議紀錄、96年2月9日被告確認
    書、拙石公司95年8月29日請款單、票號為BB0000000號、發
    票日期95年8月29日、票面金額100萬元之支票正反面影本、
    拙石公司與辛○○協定書、票號為AJ0000000、受款人辛○○、票面金額為190萬元之支票正反面影本、拙石公司於安
    泰商業銀行延平分行帳號00000000000000號帳戶96年6月28
    日、同年7月23日存摺匯款資料、安泰銀行延平分行97年1月
    15日97安延平發字第11號函、國泰世華銀行世貿分行97年1
    月23日國世世發字第10號函、國泰世華銀行世貿分行第97年
    4月15日國世世發字第47號函、拙石公司95年9月20日請款單
    等件在卷可證，足認被告任意性自白核與事實相符，堪以採
    信。綜上，本件事證明確，被告犯行堪以認定，應依法論科
    。
三、核被告所為，係犯刑法第216條、第210條行使偽造私文書罪
    、同法第336條第2項業務侵占罪、同法第339條第1項詐欺取
    財罪、同法第342條第1項之背信罪。公訴人未斟酌被告對於
    癸○○所退回金額190萬元之票據，係本於業務上關係所持
    有，而認被告侵占癸○○所退回金額190萬元票據之犯行，
    係犯刑法第335條第1項侵占罪而提起公訴，尚有未洽；又被
    告使拙石公司陷於錯誤而交付受款人為辛○○之支票，公訴
    人以被告於受領後未予交付而侵占入己，亦係犯侵占罪，惟
    查，因辛○○之代理人即其夫乙○○已向被告表明不收取支
    票，被告卻未據實轉知，仍囑不知情之下屬申請公司交付支
    票，故被告係以詐術使拙石公司陷於錯誤而交付該支票，自
    應論以詐欺罪，至於被告詐欺得手後將支票存入自己之帳戶
    內，係屬處分贓物之行為，不另論罪，是公訴人亦有所誤會
    ；惟公訴人據以起訴之犯罪事實，與本院認定之上開事實，
    基本社會事實既屬同一，本院自應予審理，並變更其起訴法
    條。被告盜用印章之行為，為其偽造私文書之部分行為，其
    偽造私文書、業務上登載不實之低度行為，復為行使之高度
    行為所吸收，均不另論罪。至於被告指示不知情之庚○○在
    業務上所持有之請款單上登載不實事項並進而行使之，因刑
    法第215條無間接正犯，故尚不能論以該罪。被告以一行為
    犯詐欺取財罪、行使偽造私文書罪、行使業務上登載不實文
    書罪，係屬想像競合犯，應從一重論以行使偽造私文書罪。
    被告所犯上開3罪，犯意各別，行為互殊，應予分論併罰。
    爰審酌被告坦承犯行，非無悔意，且已於告訴人達成和解（
    此參卷附之刑事撤回告訴狀即明），暨其品行、智識程度、
    犯罪手段、目的、所生損害、所生利益等一切情狀，分別量
    處如主文所示之刑，並就背信罪、行使偽造私文書罪所處之
    刑，均諭知易科罰金之折算標準。又被告犯本案之時間均係
    在96年4月24日之前，依中華民國96年罪犯減刑條例第2條第
    1 項第3款規定，應各減其宣告刑2分之1，故分別減處如主
    文所示之刑，並均諭知易科罰金之折算標準，暨定其應執行
    之刑。另被告未曾受有期徒刑以上刑之宣告，有臺灣高等法
    院被告前案紀錄表1份在卷可稽，經此偵審程序，當知所警
    惕，信無再犯之虞，本院因認對其所宣告之刑，以暫不執行
    為適當，爰併予宣告緩刑2年，以啟自新。
據上論斷，應依刑事訴訟法第299條第1項前段、第300條，刑法
第216條、第210條、第336條第2項、第339條第1項、第342條第1
項、第55條、第41條第1項前段、第2項、第51條第5款、第74條
第1項第1款，刑法施行法第1條之1，中華民國96年罪犯減刑條例
第2條第1項第3款、第7條、第9條、第10條第1項，判決如主文。
本案經檢察官王志超到庭執行職務。
中    華    民    國    97    年    8     月    27    日
                    刑事第一庭  審判長法  官  陳興邦
                                      法  官  蘇嘉豐
                                      法  官  劉素如
上正本證明與原本無異。
如不服本判決，應於判決送達後10日內向本院提出上訴狀 (應抄
附繕本)。
                                      書記官  陳育君
中    華    民    國    97    年    8     月    27    日
附錄本案論罪法條：
中華民國刑法第216 條
行使第210 條至第215 條之文書者，依偽造、變造文書或登載不
實事項或使登載不實事項之規定處斷。
中華民國刑法第210 條
偽造、變造私文書，足以生損害於公眾或他人者，處 5 年以下有
期徒刑。
中華民國刑法第336 條
對於公務上或因公益所持有之物，犯前條第 1 項之罪者，處 1
年以上7 年以下有期徒刑，得併科5 千元以下罰金。
對於業務上所持有之物，犯前條第1 項之罪者，處6 月以上5 年
以下有期徒刑，得併科3 千元以下罰金。
前二項之未遂犯罰之。
中華民國刑法第339 條
意圖為自己或第三人不法之所有，以詐術使人將本人或第三人之
物交付者，處5 年以下有期徒刑、拘役或科或併科1 千元以下罰
金。
以前項方法得財產上不法之利益或使第三人得之者，亦同。
前二項之未遂犯罰之。
中華民國刑法第342 條
為他人處理事務，意圖為自己或第三人不法之利益，或損害本人
之利益，而為違背其任務之行為，致生損害於本人之財產或其他
利益者，處5 年以下有期徒刑、拘役或科或併科1 千元以下罰金
。
前項之未遂犯罰之。


司法院資訊處製作；財團法人民間司法改革基金會備份。
